【裁判字號】    89,交易,407
【裁判日期】    890622
【裁判案由】    過失致死等
【裁判全文】
臺灣高雄地方法院刑事判決                        八十九年度交易字第四七號
    公  訴  人  臺灣高雄地方法院檢察署檢察官
    被      告  甲○○
右列被告因過失致死等案件，經檢察官提起公訴（八十九年度偵字第七一四七號），
本院判決如左：
    主  文
甲○○服用酒類，不能安全駕駛動力交通工具而駕駛，處有期徒刑伍月；又因過失致
人於死，處有期徒刑壹年肆月。應執行有期徒刑壹年捌月，緩刑參年，緩刑期間付保
護管束。
    事  實
一、甲○○考領有普通小型車駕駛執照，其明知服用酒類致不能安全駕駛時，即不得
    駕駛動力交通工具，竟於民國（下同）八十九年三月二十五日二十二時許，與友
    人在台南市飲酒後，於明知本身已酒醉，不能安全駕駛動力交通工具之情形下，
    仍於是日二十三時許，駕駛車牌號碼ＶＬ—八三八七號自用小客車由台南市欲返
    回其位於高雄縣大寮鄉之住處。而於同月二十六日凌晨一時二十五分許，其駕車
    沿高雄縣鳳山市○○○路由西往東方向行駛，而至中山東路與該路二百二十巷口
    附近時，本應注意中山東路速限每小時四十公里，不得超速行駛，且中山東路與
    二百二十巷口設有閃光黃燈，其又精神不濟頗有睡意，駕車更應減速慢行，注意
    安全，小心通過，而當時天色雖暗，然夜間有照明、道路視距良好，又無障礙或
    其他缺陷，而依其智識、能力，又無不能注意之情事，乃甲○○竟疏未為此注意
    ，仍以時速約七、八十公里之速度貿然急駛，適有陳黃美鴻騎乘車牌號碼ＸＶＴ
    —八○二號重型機車同向行駛在旁之慢車道，甲○○因打瞌睡，致其所駕駛之車
    侵入慢車道，而自後撞及陳黃美鴻騎乘之機車，陳黃美鴻因之人車倒地，並因此
    受有骨盆骨折引起出血性休克等傷害而死亡。甲○○肇事後，主動向警察機關報
    案坦承開車肇事，並接受裁判。復經到場處理員警主動施以酒精濃度測試，測得
    其吐氣酒精濃度為每公升○．三八毫克，始知悉其酒醉駕車之情。
二、案經高雄縣警察局鳳山分局報請臺灣高雄地方法院檢察署檢察官偵查起訴。
    理  由
一、訊之被告甲○○對於上揭於酒醉後，精神不濟之狀態下，仍於速限每小時四十公
    里，且設有閃光黃燈之高雄縣鳳山市○○○路與該路二百二十巷交岔路口附近，
    以時速約七、八十公里左右之速度貿然急駛，致與被害人陳黃美鴻發生車禍，並
    導致被害人傷重死亡之過失犯行，坦承不諱，並有道路交通事故調查報告表、現
    場照片、高雄縣警察局高警交字第一六○八六號函及本院辦理刑案電話查詢登記
    表在卷可稽；而被告於肇事後，經警測量其酒精濃度為每公升○．三八毫克乙情
    ，亦有酒精濃度測試單附於警卷可稽。按駕駛人精神不濟而有睡意，應避免駕駛
    車輛，此為一般人所明知之事項；又行車速度，應依標誌之規定，無標誌者，在
    市區道路，時速不得超過四○公里；汽車行駛時，駕駛人應注意車前狀況，並隨
    時採取必要之安全措施；又「行經閃光黃燈路口，車輛應減速接近，注意安全，
    小心通過」，道路交通安全規則第九十三條第一項第一款、第九十四條第三項及
    道路交通標誌標線號誌設置規則第二百十一條第一項第一款分別定有明文，此為
    一般駕駛人所應注意並確實遵守之事項，被告既領有駕駛執照，自應知之甚詳。
    又依道路交通事故調查報告表所載及現場照片所示，本件車禍發生當時天色雖暗
    ，然夜間有照明、道路視距良好，又無障礙或其他缺陷，而依被告之智識、能力
    ，復無不能注意之情事，乃被告竟疏未為此注意，致因打瞌睡，而以高速侵入被
    害人駕駛之車道，因而肇事，其駕駛行為有過失至為明確。又被害人確因本件車
    禍致受有骨盆骨折引起出血性休克等傷害而死亡，業經臺灣高雄地方法院檢察署
    檢察官督同法醫師相驗明確，並製有相驗屍體證明書及勘驗筆錄各乙份在卷可憑
    ，是被告未盡前開注意義務與被害人死亡間，顯有相當因果關係。綜上所述，本
    件事證已臻明確，被告犯行洵堪認定。
二、核被告甲○○所為，係犯刑法第一百八十五條之三之服用酒類致不能安全駕駛動
    力交通工具而駕駛罪及第二百七十六條第一項之過失致人於死罪。被告肇事後，
    經警測得其酒精濃度為每公升○‧三八毫克，已逾法定之每公升○．二五毫克乙
    情，有酒精濃度測試單附卷可按，其酒醉駕車，因而致人死亡，依法應負刑事責
    任者，自應依道路交通管理處罰條例第八十六條第一項之規定加重其刑；又被告
    於肇事後，主動向警察機關報案坦承開車肇事，並接受裁判乙節，有道路交通事
    故調查報告表在卷足參，堪認其所為已符合刑法自首之要件，爰依刑法第六十二
    條前段規定減輕其刑，並與上開加重部分，依法先加重後減輕之（此指過失致死
    罪部分）。而被告所犯上開二罪，犯意各別、行為互殊，應分論併罰。茲審酌被
    告酒醉後駕車肇事致人於死，嚴重損及其他用路人交通安全，惡性非輕，惟念其
    犯後坦承過失犯行，在庭態度良好、頗有悔意，現又已與被害人家屬達成民事和
    解（有調解書乙份在卷足參），而被害人家屬乙○○亦到庭陳述願原諒被告，且
    被告年紀尚輕，希望法律能再給被告一個自新之機會等語等一切情狀，分別量處
    如主文所示之刑，並定其應執行刑。另被告未曾受有期徒刑以上刑之宣告之事實
    ，有臺灣高等法院被告全國前案紀錄表乙份在卷可按，諒其經此偵審程序，當知
    警惕，應無再犯之虞，是本院認前開宣告之刑，以暫不執行為當，爰併為緩刑三
    年之宣告，以啟自新。又被告明知酒醉駕車嚴重危害其他用路人交通安全，竟仍
    明知故犯，致肇事釀成重大之損害，其心態實屬可議，為矯正其錯誤觀念，本院
    認其於緩刑期間有交付保護管束之必要，以觀後效。至公訴人以被告酒後駕車，
    復在市區道路上高速駕駛，過失情節重大為由，就被告酒後駕車部分，具體求處
    有期徒刑八月，而就被告所犯過失致死罪部分，具體求處有期徒刑一年六月，固
    屬卓見，惟本院審酌被告之過失犯行，及其犯後之態度，並斟酌被害人家屬乙○
    ○到庭所表示之意見，認公訴人上開求處之刑度稍嫌過重，是本院不採，附此敘
    明。
據上論斷，應依刑事訴訟法第二百九十九條第一項前段，刑法第一百八十五條之三、
第二百七十六條第一項、第六十二條前段、第七十四條第一款、第五十一條第五款，
道路交通管理處罰條例第八十六條第一項、罰金罰鍰提高標準條例第一條前段，判決
如主文。
本案經檢察官陳淑雲到庭執行職務。
中      華      民      國    八十九    年      六      月    二十二    日
                                  臺灣高雄地方法院交通法庭
                                      法  官    徐   美   麗
右正本證明與原本無異。
如不服本判決，應於判決送達後十日內，向本院提出上訴狀。
                                      書記官    賴   易   詮
中    華    民    國      八十九      年      六      月    二十二      日


司法院資訊處製作；財團法人民間司法改革基金會備份。
